【裁判字號】    99,上訴,2264
【裁判日期】    991123
【裁判案由】    妨害性自主
【裁判全文】
臺灣高等法院刑事判決                99年度上訴字第2264號
上  訴  人  臺灣桃園地方法院檢察署檢察官
上  訴  人
即  被  告  林金生
選任辯護人  范民珠律師
            韓邦財律師
上列上訴人因被告妨害性自主案件，不服臺灣桃園地方法院99年
度訴字第279號，中華民國99年5月21日第一審判決（起訴案號：
臺灣桃園地方法院檢察署98年度偵字第17213號），提起上訴，
本院判決如下：
    主  文
上訴駁回。
    事  實                                                                
一、林金生與A女（真實姓名、年籍均詳卷，偵查代號00000000
    ，下稱A女）係○○銀行股份有限公司（銀行名稱及地址均
    詳卷，下稱系爭銀行）之同事，林金生於民國97年8月15日
    10時20分許，見A女獨自1人進入系爭銀行倉庫內拿取傳票，
    認有機可乘，竟基於強制猥褻之犯意，尾隨A女進入倉庫後
    ，先詢問A女欲購買何種午餐，且表示欲向A女借用機車，見
    A女雙手高舉拿取物品，竟以1手先壓制住A女高舉之雙手，
    以身體將A女以半躺姿勢強壓在倉庫內紙箱上，另1手再掀起
    A女外衣、內衣，不顧A女之拒絕及反抗，強行親吻A女之耳
    朵、嘴巴、胸部，以手撫摸A女之胸部，並隔著A女之裙子強
    行撫摸A女之下體，以此強暴之方式猥褻A女得逞，嗣經A女
    假稱有其他同事進入倉庫，林金生始罷手。後經A女報警處
    理，始悉上情。
二、案經A女訴由桃園縣政府警察局中壢分局報請臺灣桃園地方
    法院檢察署檢察官偵查起訴。
    理  由
壹、證據能力部分：
一、按檢察官職司追訴犯罪，就審判程序之訴訟構造而言，檢察
    官係屬與被告相對立之當事人一方，偵查中對被告以外之人
    所為之偵查筆錄，或被告以外之人向檢察官所提之書面陳述
    ，性質上均屬傳聞證據。理論上，如未予被告反對詰問、適
    當辯解之機會，一律准其為證據，似有違當事人進行主義之
    精神，對被告之防禦權亦有所妨礙；然而現階段刑事訴訟法
    規定檢察官代表國家偵查犯罪、實施公訴，必須對於被告之
    犯罪事實負舉證之責，依法其有訊問被告、證人及鑑定人之
    權，證人、鑑定人且須具結，而實務運作時，偵查中檢察官
    向被告以外之人所取得之陳述，原則上均能遵守法律規定，
    不致違法取供，其可信性極高，為兼顧理論與實務，乃於修
    正刑事訴訟法時，增列第159條之1第2項，並於92年9月1日
    施行，明定被告以外之人（含被害人、證人等）於偵查中向
    檢察官所為陳述，除顯有不可信之情況者外，得為證據（最
    高法院94年度臺上字第7416號判決意旨參照）。查證人即告
    訴人A女、證人麥佩琳、黃雅盈均已於原審到庭具結作證，3
    人均業經上訴人即檢察官、辯護人進行交互詰問，足資保障
    上訴人即被告林金生之反對詰問權，且其等於原審，亦未證
    述其於偵查中之陳述，有何非出於自由意願而為陳述或遭違
    法取供之情形，是其3人於偵查中經具結向檢察官所為之陳
    述，既均非檢察官非法取供而得，其等當時所為陳述，尚無
    顯不可信之情況，依刑事訴訟法第159條之1第2項規定，其
    等於偵查中之陳述，自均得為本案之證據。
二、被告以外之人於審判外之陳述，雖不符合刑事訴訟法第159
    條之1至第159條之4之規定，但經當事人於審判程序同意作
    為證據，法院審酌該言詞陳述或書面陳述作成時之情況，認
    為適當者，亦得為證據；當事人、代理人或辯護人於法院調
    查證據時，知有第159條第1項不得為證據之情形，而未於言
    詞辯論終結前聲明異議者，視為有前項之同意；刑事訴訟法
    第159條之5第1項、第2項分別定有明文。檢察官、被告及辯
    護人對於本判決下列所引用其他各項被告以外之人於審判外
    之陳述（含書面陳述），於本院準備程序均表示對證據能力
    沒有意見而不予爭執，且迄至言詞辯論終結前亦未再聲明異
    議，本院審酌上開證據資料製作時之情況，尚無違法不當及
    證明力明顯過低之瑕疵之情形，依上條規定，認例外均具有
    證據能力，且經本院於審判期日依法進行證據之調查、辯論
    ，當事人於訴訟上程序權利，已受保障，先予敘明。
貳、認定犯罪事實之證據及理由：
一、訊據被告矢口否認有強制猥褻之犯行，辯稱：被告在倉庫內
    有擁抱、親吻A女，但未使用強制力猥褻A女，A女當時未有
    抗拒，亦未以言詞表示拒絕，被告認為係雙方兩情相悅之親
    密行為，況被告與A女工作性質不同，亦非上司、下屬關係
    ，A女身體未受被告禁錮，並無不可拒絕之情狀，本案實係
    雙方同意發生，或A女誤導被告為親密行為，被告絕無故意
    強制猥褻之犯意與行為云云。
二、經查：
  (一)被告於前開時、地，親吻A女之耳朵、嘴巴、胸部，以手撫
    摸A女之胸部，並隔著A女之裙子撫摸A女下體等情，業據被
    告於原審自承在卷（見原審訴字卷第15頁反面），核與證人
    A女於偵查及原審證述情節相符，並經桃園縣政府警察局中
    壢分局將從A女胸部採集之唾液，送請內政部警政署刑事警
    察局為DNA鑑定，鑑定結果為：編號1-1棉棒（採自A女胸部
    ）DNA與被告之Y染色體DNA-STR型別相符，不排除其來自被
    告或與其具有相同父系血緣關係之人等語，有該局98年10月
    5日刑醫字第0980105528號鑑驗書在卷可稽（見偵卷第60頁
    ），此部分事實堪以認定。
  (二)觀諸A女於偵查及原審證稱：93年被告進來銀行工作時，伊
    就認識被告，平日伊與被告沒有互動，但是在案發1、2星期
    前，被告都會打電話或傳簡訊給伊，被告問伊何時可以跟他
    出去，因為伊覺得被告是在開玩笑，且彼此間是同事，所以
    伊沒有明顯拒絕過被告，案發前被告應該知道伊有男友，但
    是可能不知道伊已經準備要結婚，因為伊與被告沒有很好，
    所以伊沒有告訴被告，當時伊已經懷孕有1、2個月，97年8
    月15日伊因為工作上需要傳票，才會進去倉庫裡面拿，被告
    進去倉庫時有順手推門，但伊不知道門有無被關起來，不過
    門是掩著的，被告問伊午餐要吃什麼，接著跟伊借機車鑰匙
    ，講完之後，被告就看著伊，伊繼續做伊的事情，被告開始
    怪怪的靠近伊，伊剛好站起來轉向要拿東西時，被告就撲向
    伊，伊的後面有紙箱，被告就用身體壓著伊，伊與被告面對
    面，伊當時是站著靠著紙箱，紙箱大約到伊的腰部高度，伊
    的2隻手拿東西且高舉過頭，被告用他的1隻手壓著伊的2隻
    手，被告就開始親伊的嘴巴、耳朵，伊開始掙扎，被告又用
    另1隻手解開伊穿著的外套扣子，然後將伊的衣服掀起來，
    吻伊的胸部，然後有摸伊的動作，被告有隔著裙子摸伊的下
    體，被告表示他喜歡伊很久了，伊有拒絕也有反抗，伊跟被
    告說伊有男友，且要結婚，肚子裡面已經有小孩了，叫被告
    不要碰伊，但是被告並沒有理伊說的話，伊想要推開被告，
    可是因為被告很高，伊無法掙脫，當時伊並沒有喊叫，因為
    伊叫不出來，後來伊跟被告說有人來了，被告可能有嚇到，
    所以才鬆手沒有抓那麼緊，伊將被告推開趕快離開倉庫，伊
    是邊走邊整理伊的儀容，因為伊覺得這樣走出來很丟臉，在
    離開倉庫時，伊已經大致將衣服拉好，離開倉庫之後，因為
    被告一直站在櫃臺看伊，那時候伊不能求救，只好將機車鑰
    匙借給被告，伊看被告離開銀行後，就先跟黃雅盈講這件事
    情，之後又跟麥佩琳及銀行經理說，在案發之前，伊與被告
    並無任何親密的肢體接觸，伊與被告間並無上司、下屬關係
    ，也沒有業務競爭關係，被告受到處罰伊並不會有任何好處
    等語（見偵卷第20至22頁、原審訴字卷第39至43頁反面），
    A女關於其如何遭被告強制猥褻之過程及情節，於偵審中前
    後所述一致、並無矛盾，且已明確指述被告當時如何施以強
    制猥褻之相關時間、地點、強暴方式及手段，足認A女於偵
    查及原審係本於其真實之記憶而為陳述。又A女與被告為同
    事關係，渠2人間並無怨隙或糾紛，衡情A女應無故意設詞誣
    陷被告之動機，A女實無須甘冒偽證罪責及攸關女性名譽甚
    鉅之身體性自主決定權，故為攀誣被告之詞，且A女於原審
    證述案發當時被告對其所為之行為時，情緒激動，並有哭泣
    之行為（見原審訴字卷第39頁反面），若非A女曾親身經歷
    上開痛苦的回憶，豈會於事隔近1年9月之後再行描述案發當
    時情境時，仍有如此激動而情緒失控之表現，益徵A女證述
    之內容具有相當之可信度，足堪採信。
  (三)至A女雖就被告究竟是以何隻手壓住其雙手及被告進入倉庫
    後，倉庫門是否有關起來等情，於偵查及原審之陳述略有出
    入。然按告訴人、證人之陳述有部分前後不符，或相互間有
    所歧異時，究竟何者為可採，法院仍得本其自由心證予以斟
    酌，非謂一有不符或矛盾，即應認其全部均為不可採信；尤
    其關於行為動機、手段及結果等之細節方面，告訴人之指陳
    ，難免故予誇大，證人之證言，有時亦有予渲染之可能；然
    其基本事實之陳述，若果與真實性無礙時，則仍非不得予以
    採信（最高法院74年臺上字第1599號判例意旨可資參照）。
    衡情而論，一般女子如遽臨此等不堪情境、突如其來之暴力
    性強制猥褻行為，除於行為當下反抗拒絕外，事後自當不願
    回憶起此等令人困窘且難以啟齒之傷痛記憶，況於原審詰問
    時距離案發已有1年9月之久，本難期待妨害性自主罪之被害
    人A女對於如此細節之處完全記憶無誤，是A女於偵審就上開
    枝節部分之歧異，尚不影響其證言之憑信性。
  (四)被告於原審雖辯稱：A女如受有強制行為，隨時得以呼救，A
    女當時並未有任何拒絕、不悅或斥罵行為，當時銀行係營業
    時間，公司內有客戶、警衛、行員均未有人發覺異狀，該案
    於銀行內部調查時，於經理調閱監視錄影資料，畫面中A女
    離開倉庫，進入銀行營業廳，過程態樣平和，並無衣衫不整
    或慌張之情，且從銀行之調查報告可知，A女於97年8月15日
    10時20分41秒許進入倉庫，於當日10時27分14秒許走出倉庫
    ，於倉庫內之時間約有6分鐘，不可能僅單純發生A女所證述
    之事情，A女與被告在倉庫間必有交談云云。惟查，A女於案
    發當時年紀尚輕（年籍詳卷），社會閱歷不豐，於突受驚嚇
    之情狀下，未能及時大聲對外呼救，甚且，不知該如何處理
    ，直至被告離開銀行後，始尋求同事之協助，A女此等反應
    ，難謂與常情相違。再衡之被告係於案發當日10時27分21秒
    許到櫃臺向A女借鑰匙，於同日10時53分許，A女隨即告知同
    事其遭強制猥褻之情事，此有系爭銀行人力資源處99年4月9
    日人力資源處第00126號函所附之調查報告附卷可佐（見原
    審訴字卷第18至19頁），被告與A女間為同事關係，於彼此
    間並無宿怨之情況下，A女豈有在短短20至30分鐘內即虛構
    被告對其為上開行為之可能？益證A女指述非虛。又參以上
    開卷附調查報告所載內容，A女於案發當日10時20分41秒許
    進入倉庫，被告於同日10時21分18秒許進入倉庫，A女於同
    日10時27分14秒許走出倉庫，被告於同日10時27分21秒許走
    出倉庫等情，而依據A女上開證言，被告進入倉庫後，先向
    其詢問欲購買何種午餐及商借機車後，始對其為上開強制猥
    褻行為，期間歷時約5、6分鐘，亦屬相當。是被告前揭開所
    辯，顯不足為有利於被告之認定。
  (五)參酌證人黃雅盈於偵查及原審結證稱：伊與被告係一般同事
    關係，案發之前被告與A女就只是一般的同事關係，不會特
    別講到話，直到發生事情的前1、2個星期，被告都會跑到A
    女的櫃臺，伊在旁邊看覺得怪怪的，伊看過2、3次，後來A
    女有跟伊說被告很奇怪，一直在邀約及傳送簡訊給她，A女
    表示不喜歡被告接近她的感覺，97年8月15日A女有跑過來伊
    的位置，說被告騷擾她、碰觸她，A女顯得有點恐慌，伊原
    本以為是隔著衣服碰，但是A女跟伊說有親吻到胸部，伊問A
    女為何不反抗，當時A女說她被嚇到了，A女因為年紀小不知
    道怎麼處理，整個傻住了，A女跟伊說時有恐懼、傻住、呆
    呆的感覺，伊那時公事在忙，沒有經驗不知道怎麼處理，伊
    就請A女跟麥佩琳講，伊看到A女時已經隔了一段時間，伊沒
    有看到A女從倉庫出來的樣子，事後伊有看到監視錄影帶，
    錄影帶畫面沒有辦法看得很仔細，只是看出來A女有點倉促
    的走出來等語（見偵卷第33至34頁、原審訴字卷第44至46頁
    ），及證人麥佩琳於偵查及原審結證稱：案發當時伊與A女
    都在櫃臺工作，當天A女有來找伊，A女跟伊說時就開始哭，
    A女說她很害怕，伊問A女發生什麼事情，A女說她去倉庫找
    傳票，被告就跟著進去抱她，對她為不禮貌的行為，伊問A
    女被告如何對她，A女說被告有親她，並且摸她的大腿，伊
    跟A女表示這件事情很嚴重，要向經理說，伊問A女為何沒有
    叫，A女說她嚇到，無法叫出來，當天早上伊沒有看到被告
    攬著A女的腰，也沒有覺得那段時間被告與A女有曖昧的關係
    ，伊從未看過被告與A女有親密的肢體接觸等語（見偵卷第2
    2至23頁、原審訴字卷第46頁反面至47頁反面）。黃雅盈、
    麥佩琳與被告、A女均為系爭銀行同事，經原審告知偽證之
    處罰及命以具結後，黃雅盈、麥佩琳當無虛偽陳述以誣陷被
    告或偏袒A女之必要，互核黃雅盈、麥佩琳、A女所證述之情
    節亦均相符合，足認A女於出倉庫外將鑰匙交給被告後，見
    被告離開銀行，隨即告知銀行同事黃雅盈、麥佩琳等人以求
    援助至明。且黃雅盈、麥佩琳均證述A女向其等陳述遭被告
    性侵害之時，係表現出呆滯、恐慌、哭泣等神情，顯見A女
    確實係因受到驚嚇後，始會有該等神情反應，足徵A女證述
    被告以上揭強暴手段對其為強制猥褻行為乙節，堪認屬實。
  (六)被告雖辯稱：伊與A女間早有曖昧的關係，伊受A女誤導而對
    其為親密行為云云。然觀諸被告提出A女於97年8月8日傳遞
    簡訊3通之內容為：「你（指被告）幹嘛一直要約我出去，
    哼...哼，怪怪的唷!!你...」、「只是覺得你很怪，我哪有
    生氣壓??」、「今天很累要回家睡覺，哪像你今天休假那..
    .麼好!你在幹麻??」等語（見偵卷第52至53頁），均屬一般
    朋友間之對話，未見有何親暱或曖昧之情，且上開簡訊之傳
    遞時間距案發日僅為1週前，益徵A女、黃雅盈、麥佩琳所證
    述被告於案發前1、2星期，始開始接近A女一情，應非虛詞
    。再衡諸黃雅盈、麥佩琳上揭證詞以觀，其等於平日相處中
    ，均未曾見過被告與A女有何親密之接觸，反係見到被告主
    動接近A女，詳如上述，則被告此部分所辯，無非係臨訟推
    諉卸責之詞，殊無可採。
  (七)又參以證人即銀行同事陳彥杰於本院審理時證稱：伊是後來
    才知道發生此事，是A女於當天早上跟伊講被人欺負，剛開
    始伊以為A女開玩笑，因其表情比較像是工作上被欺負，後
    來A女才說是遭被告欺負，但那時伊還不知道是發生何事，
    當天事發後約半小時到1小時之間，伊正在外面接業務電話
    ，就有兩位男子出現，要衝過來打伊，A女說不是伊，伊是
    來幫她的，伊只記得他們口氣差，質疑伊當時通話之對象為
    被告，被告有打電話給伊，伊問他發生何事，被告跟A女所
    述完全不同，伊有叫被告暫時先不要回來，伊告知被告如果
    回來，可能有傷亡之情發生，因那時氣氛非常差，對方已經
    準備要動手之類的等語，及證人即銀行經理姜仁翔於本院審
    理時證稱：當日早上10時多，A女告訴伊其進入倉庫拿傳票
    時，被告隨著進去，A女後來沒說什麼，但表情稍微像哭、
    受委屈的樣子，說下午要休假，伊有准假，於當日中午12時
    許，伊聽行員講，有2或3位男子來找被告，因A女說被告有
    在倉庫對其為比較不禮貌舉動之事，他們來找被告談，伊並
    無與那2、3位男子談過，伊有打電話給被告，但伊不確定是
    不是有要他暫不回來，伊是要問事情發生經過等語（見本院
    卷第54頁反面至56頁），其2人均證稱於案發當日上午A女有
    告知受被告欺負、受委屈之事，但未說明詳情，其後有2、3
    名男子因A女此事至銀行欲找被告理論等情，倘被告未對A女
    為上揭強制猥褻行為，A女何以會告知長官、同事其遭被告
    欺負，並通知男姓友人於當日中午即事發後約1小時許，即
    趕抵系爭銀行找被告理論？此情反適足以補強A女證言之可
    信性。是證人陳彥杰、姜仁翔之證言尚不足據為對被告有利
    之認定。
三、綜上所述，本件事證已臻明確，被告犯行洵堪認定，應依法
    論科。
參、論罪科刑及駁回上訴之理由：
一、核被告所為，係犯刑法第224條之強制猥褻罪。
二、原審以被告事證明確，並審酌被告以強暴之方法對A女為猥
    褻行為，已造成A女心理莫大之陰影，惡行非輕，且對於A女
    身心造成難以磨滅之傷害，被告於犯後一再飾詞狡辯，未見
    任何悔意，且拒絕與A女洽商和解事宜，犯後態度不佳等一
    切情狀，認檢察官對被告具體求處有期徒刑10月，要與被告
    之犯行相當，因而適用刑法第224條規定，對被告量處有期
    徒刑10月，經核並無不合。
三、檢察官上訴意旨略以：被告自偵查之始迄至法院審理中均否
    認犯行，且未與A女達成和解、賠償其損害，被告更於審理
    中多次陳稱係A女主動對其示好，伊並與A女在公開場合下有
    親暱之情侶互動云云，惟查被告所辯情詞，均已為A女所否
    認，復經證人麥佩琳、黃雅盈駁斥在卷，顯見被告犯後猶矯
    飾犯行，態度非佳，A女於被告為本件犯行時尚有一固定交
    往對象，且亦有孕在身，何須以陷自身之名節於不顧與被告
    對簿公堂，並迭遭被告及其辯護人以不實言詞攻訐？從而，
    原審審酌被告之犯罪情節量處被告有期徒刑10月，固非無見
    ，惟未就被告犯罪情節及事後對A女多所指摘攻擊之言語造
    成其身心之危害及未與A女和解等情併予審酌，是原審判決
    之刑度與被告惡性難謂相當，爰提起上訴，請求撤銷原判決
    等語。惟按量刑輕重，係屬事實審法院得依職權自由裁量之
    事項，苟其量刑已以行為人之責任為基礎，並斟酌刑法第57
    條各款所列情狀，而未逾越法定刑度或有濫用權限情事，即
    不得任意指為違法（最高法院75年臺上字第7033號判例、98
    年度臺上字第5002號判決意旨參照）。本件原判決業已詳為
    審酌及考量刑法第57條各款規定事項並敘明其科刑之理由，
    經核原審就被告上述刑度之宣告，並無違法濫權或輕判失衡
    之情事。是檢察官上訴意旨循被害人之請求而以上開意旨指
    摘原判決不當，請求撤銷原判決，為無理由；而被告上訴猶
    執前詞否認犯行，亦無理由，均應予駁回。
四、另被告犯後並未坦承犯行，且因迄未向A女道歉、認錯，而
    無法取得A女之諒解等情，有A女提出之陳述狀及補充告訴理
    由狀在卷可參，復無事證足認被告確實已知所悔悟、有所反
    省，而無再犯之虞，自不宜遽予宣告緩刑，附此敘明之。
據上論斷，應依刑事訴訟法第368條，判決如主文。
本案經檢察官陳明光到庭執行職務。
中    華    民    國    99    年    11    月    23    日
                     刑事第五庭  審判長法  官  李英勇
                                       法  官  白光華
                                       法  官  崔玲琦
以上正本證明與原本無異。
如不服本判決，應於收受送達後10日內向本院提出上訴書狀，其
未敘述上訴之理由者並得於提起上訴後10日內向本院補提理由書
（均須按他造當事人之人數附繕本）「切勿逕送上級法院」。
                                       書記官  馬佳瑩
中    華    民    國    99    年    11    月    26    日
附錄：本案論罪科刑法條全文
中華民國刑法第224條
（強制猥褻罪）
對於男女以強暴、脅迫、恐嚇、催眠術或其他違反其意願之方法
，而為猥褻之行為者，處6月以上5年以下有期徒刑。

司法院資訊處製作；財團法人民間司法改革基金會備份。
